【裁判字號】    98,台上,805
【裁判日期】    980219
【裁判案由】    違反毒品危害防制條例
【裁判全文】
最高法院刑事判決              九十八年度台上字第八０五號
上  訴  人  甲○○
上列上訴人因違反毒品危害防制條例案件，不服台灣高等法院高
雄分院中華民國九十七年十二月十一日第二審判決（九十七年度
上訴字第一六六五號，起訴案號：台灣高雄地方法院檢察署九十
五年度偵字第二五二三六號），提起上訴，本院判決如下：
    主  文
上訴駁回。
    理  由
按刑事訴訟法第三百七十七條規定：上訴於第三審法院，非以判
決違背法令為理由不得為之；是提起第三審上訴，應以原判決違
背法令為理由，係屬法定要件；如果上訴理由書狀並未依據卷內
訴訟資料具體指摘原判決不適用何種法則或如何適用不當，或所
指摘原判決違法情事顯與法律規定得為第三審上訴理由之違法情
形不相適合時，均應認其上訴為違背法律上之程式，予以駁回。
本件原判決維持第一審依想像競合犯之規定，從一重論處上訴人
甲○○意圖販賣而持有第一級毒品罪刑〔處有期徒刑十年六月，
並為相關從刑之宣告；扣案重量「零點柒陸貳公克」之甲基安非
他命，該數量為「驗前淨重」（見偵查卷第七五頁），第一審判
決正本主文欄誤繕為「驗後淨重」〕之判決，駁回上訴人在第二
審之上訴，已詳敘其調查證據之結果及證據取捨並認定事實之理
由；所為論斷，均有卷存證據資料可資覆按。從形式上觀察，原
判決並無違背法令之情形。上訴人之上訴意旨略稱：(一)逮捕通緝
犯之附帶搜索，其目的須為確認通緝犯之身分；否則，該附帶搜
索應屬違法搜索，因搜索而扣押之物品無證據能力。本件警員逮
捕上訴人時已確認上訴人之身分，委無再為附帶搜索車號３７７
１－ＰＹ號自用小客車（下稱系爭汽車）以確認上訴人身分之必
要。原判決認定警員附帶搜索系爭汽車為合法，有判決適用法則
不當之違法。(二)原判決認定警員在逕行逮捕上訴人後，即從系爭
汽車後座腳踏板處搜得扣案之毒品。惟依警員江俊漢於民國九十
六年六月二十七日之證詞，警員逮捕上訴人後，並未馬上進行系
爭汽車之附帶搜索，且係在系爭汽車前座發現扣案之毒品。原判
決認定之事實與卷內證據不符，有證據上理由矛盾之違法。(三)上
訴人遭警員逮捕前，系爭汽車係由張智勝使用，此觀張智勝之證
詞及上訴人被逮捕時系爭汽車停放之位置與警員蒐證照片之停放
位置不同自明。又張智勝將系爭汽車返還上訴人約莫五分鐘後，
警員即將上訴人逮捕，且在逮捕上訴人後，第一時間即對系爭汽
車進行搜索，惟未搜得任何物品等情，業經張智勝證述在卷，顯
見扣案之毒品係在警員第二次搜索時方行起出。而上訴人倘知悉
系爭汽車內藏有毒品，理應阻止警員搜索，惟上訴人並未阻止，
足證上訴人對系爭汽車內藏有毒品一事並不知情。原判決對於上
開有利於上訴人之事證，隻字未論，有判決理由不備之違法等語
。
惟查：搜索，經受搜索人出於自願性同意者，得不使用搜索票；
但執行人員應出示證件，並將其同意之意旨記載於筆錄，刑事訴
訟法第一百三十一之一條定有明文。原判決就警員搜索系爭汽車
是否合法一節，已依據證人即執行搜索之警員林志明、黃啟瑞之
證詞及卷附搜索扣押筆錄之記載，敘明該搜索係經上訴人自願性
同意，應屬合法，因該搜索而扣押之毒品等物品均具有證據能力
之理由（見原判決理由欄壹之一），並無適用法則不當之違誤。
上訴意旨(一)謂原判決係認該搜索為附帶搜索，進而指摘原判決上
開認定不當，顯有誤會。又原判決依憑上訴人之部分供述，證人
林志明、黃啟瑞、鍾添煌之證詞，卷附之法務部調查局鑑定書、
高雄醫學大學附設中和紀念醫院檢驗報告及扣案之第一級毒品海
洛因十五包、第二級毒品甲基安非他命三包、夾鏈袋、小湯匙、
電子秤等各項證據，於理由欄詳敘認定上訴人係意圖販賣營利而
同時持有扣案之第一級毒品、第二級毒品之犯行所憑之證據及理
由；對於上訴人否認犯罪所辯：上訴人遭警逮捕之際，警員即第
一次搜索系爭汽車而無所獲，至警員由其住處下樓後，第二次搜
索系爭汽車始查獲扣案之毒品等情，及證人張智勝證稱：伊曾向
上訴人借車，並於還車時見及上訴人被查獲之過程云云，分別說
明如何與事實不符而不可採信及何以不足憑為上訴人有利認定之
理由（見原判決理由欄貳之二(三)1.至3.）。經核俱與卷內資料相
符，原判決並無理由不備之違誤。上訴意旨(三)就原審採證認事職
權之適法行使及原判決已明白論斷之事項，重為事實上之爭執，
難認係適法之第三審上訴理由。另上訴人於本件第一審及原審均
未聲請傳喚警員江俊漢作證，原判決亦未援引江俊漢於九十六年
六月二十七日在另案之證詞（查係台灣高雄地方法院九十六年度
訴字第一六五０號上訴人所涉違反槍砲彈藥刀械管制條例案件，
見該案卷第六三至六五頁）作為認定上訴人本件犯罪事實之依據
。上訴意旨(二)及其他上訴意旨所指各節，顯均非依據卷內訴訟資
料具體指摘原判決有何違背法令之情形，徒憑己見，任意指摘，
核與法律規定得為第三審上訴理由之違法情形不相適合。應認上
訴人之上訴為違背法律上之程式，予以駁回。
據上論結，應依刑事訴訟法第三百九十五條前段，判決如主文。
中    華    民    國  九十八  年    二    月   十九   日
                      最高法院刑事第八庭
                          審判長法官  林  永  茂
                                法官  吳  昆  仁
                                法官  蘇  振  堂
                                法官  蕭  仰  歸
                                法官  林  立  華
      本件正本證明與原本無異
                                      書  記  官
中    華    民    國  九十八  年    二    月  二十四  日
                                                      K


司法院資訊處製作；財團法人民間司法改革基金會備份。
